【裁判字號】    98,審訴,912
【裁判日期】    990108
【裁判案由】    公共危險等
【裁判全文】
臺灣新竹地方法院刑事判決             98年度審訴字第912號
公  訴  人  臺灣新竹地方法院檢察署檢察官
被      告  甲○○
上列被告因竊盜案件，經檢察官提起公訴（98年度偵字第7019號
），經被告於本院準備程序中，就被訴事實為有罪之陳述，經告
知被告簡式審判程序之旨，並聽取檢察官、被告之意見後，經本
院進行簡式審判程序，本院判決如下：
    主    文
甲○○犯攜帶兇器毀越安全設備竊盜罪，累犯，處有期徒刑柒月
。
    犯罪事實
一、甲○○前於民國93年間，因酒後駕車公共危險案件，經本院
    於93年11月30日以93年度竹交簡字第800 號判決判處有期徒
    刑3月確定，甫於94年7月25日縮刑期滿執行完畢。詎其仍不
    知悔改，意圖為自己不法之所有，於98年9月6日下午5 時許
    ，至乙○○位於新竹市○○路188巷2號之住處，持客觀上足
    以對人之生命、身體之安全構成威脅，具有危險性，可供作
    為兇器使用之不詳工具，破壞鐵窗之毀越安全設備方式侵入
    屋內（無故侵入他人住宅未據告訴），竊取乙○○置放桌上
    之ACER廠牌筆記型電腦1 臺，得手後隨即逃逸。嗣經乙○○
    返家後發現遭竊，報警循線查獲，並扣得上開筆記型電腦1
    臺（業已發還乙○○具領保管），始知悉上情。
二、案經新竹市警察局第二分局報告臺灣新竹地方法院檢察署檢
    察官偵查起訴。
    理    由
一、程序部分：
    按除被告所犯為死刑、無期徒刑、最輕本刑為3 年以上有期
    徒刑之罪或高等法院管轄第一審案件者外，於前條第1 項程
    序進行中，被告先就被訴事實為有罪之陳述時，審判長得告
    知被告簡式審判程序之旨，並聽取當事人、代理人、辯護人
    及輔佐人之意見後，裁定進行簡式審判程序，刑事訴訟法第
    273條之1第1 項定有明文。本件被告甲○○所犯係死刑、無
    期徒刑、最輕本刑為3 年以上有期徒刑以外之罪，其於準備
    程序中就被訴事實為有罪之陳述，經告知簡式審判程序之旨
    ，並聽取公訴人及被告甲○○之意見後，本院認為適宜進行
    簡式審判程序，合先敘明。
二、認定被告甲○○犯行所憑之各項證據：
（一）被告甲○○於警詢、偵查中之供述及於本院準備程序、簡
      式審判程序時均坦承不諱。其稱略以：伊於98年9月6日下
      午5 時許，從新竹市湳雅橋走到東光路，因為伊母親在被
      害人乙○○住處附近的薑母鴨店上班，伊就先去薑母鴨店
      喝酒，喝完酒之後就直接到被害人乙○○位於新竹市○○
      路188巷2號之住處，竊取被害人乙○○所有之ACER廠牌筆
      記型電腦1 臺，但是如何撬開被害人乙○○的鐵窗，伊因
      為喝太多酒完全想不起來，伊只有拿走電腦而已等語（見
      98年度偵字第7019號偵查卷第6至8、23、24頁，本院卷第
      46、51、54至58頁）。
（二）被害人乙○○於警詢中之指訴。其稱略以：他於98年9 月
      6日下午6時許，發現他位於新竹市○○路188巷2號之住處
      遭小偷侵入並竊走屋內之筆記型電腦1 臺，經警方循線發
      現被告甲○○身上查獲之筆記型電腦1 臺，係他所有失竊
      之電腦無誤等語（見上開偵查卷第4、5頁）。
（三）新竹市警察局第二分局東勢派出所扣押筆錄、扣押物品目
      錄表、贓物認領保管單各1份、現場蒐證及查獲照片6張（
      見上開偵查卷第11至18頁）：證明查獲被告甲○○行竊及
      扣得物品之事實，並已將上開ACER廠牌筆記型電腦1 臺發
      還予被害人乙○○領回。
（四）本院復依職權將被告甲○○送請財團法人天主教湖口仁慈
      醫院針對被告甲○○是否有酗酒成癮並有再犯之虞進行鑑
      定，經該院於98年12月24日以（98）湖仁醫精字第657 號
      函所附之司法鑑定報告書1 份（見本院卷第59至63頁），
      其鑑定結果略為：被告甲○○已達酗酒之程度，但尚難以
      界定達到明顯酗酒成癮的現象；被告甲○○是否能夠不要
      再酗酒，戒酒動機之外，生活模式的改變是一大要件，被
      告甲○○的現實生活模式沒有明顯有改變之可能，目前只
      有他自己「宣稱已經不喝酒」的戒酒動機；若是酗酒行為
      ，個案再犯違法失控行為的風險很高等情。
（五）另被告甲○○於案發時雖有飲酒，業據其供承在卷，惟按
      刑法第19條第2 項規定：「行為時因精神障礙或其他心智
      缺陷，致其辨識行為違法或依其辨識而行為之能力，顯著
      減低者，得減輕其刑。」。又所謂行為時因精神障礙或其
      他心智缺陷，致其辨識行為違法之能力顯著降低者，係指
      「行為時之精神，對於外界事物之判斷能力，較普通人之
      平均程度，顯然減退者而言」、「飲酒至醉，陷於精神耗
      弱，原為一時之精神狀態，非若精神病患之有持續性，故
      事後判斷行為人於行為時是否在酒醉精神耗弱中，無從如
      對一般精神病患得就其生理、精神等狀況為鑑定，因而法
      院綜合行為人行為時各種主客觀情形為合理推斷，自非法
      所不許」、「刑法第19條第2 項所謂精神耗弱人之行為減
      輕其刑之規定，係指行為時之精神，對於外界事務之知覺
      、理念及判斷能力，較普通人之平均程度顯然減退者而言
      。倘被告於飲酒之初，尚無犯罪之意圖，祗因飲酒至醉，
      雖非全然缺乏知覺，但較一般人顯然減退，即難謂非精神
      耗弱人之行為得以減輕其刑」（最高法院28年上字第3816
      號判例、48年臺上字第1486號、80年臺上字第3511號、84
      年度臺上字第1104號裁判意旨均可供參照）。查被告甲○
      ○於警詢時供稱伊喝酒醉之記憶中有至被害人乙○○家裡
      竊取筆記型電腦1 臺（見上開偵查卷第7 頁），另於偵查
      中供稱伊於案發當天先至母親上班的薑母鴨店喝酒，喝完
      酒之後直接去被害人乙○○的住處偷筆記型電腦，但是過
      程想不起來云云（見偵查卷第23頁），是被告甲○○行為
      時對外界事務之理解及判斷能力均有意識，尚能描述案發
      當時發生事情大致經過情形，僅對於偷竊之過程沒有印象
      ，難認有何行為時因精神障礙或其他心智缺陷，致喪失其
      辨識行為違法或依其辨識而行為之能力，抑顯著減低之情
      形。退步言之，縱或被告甲○○於行為時確因飲酒量多而
      達於酩酊狀態，惟按刑法第19條第3 項規定：「因故意或
      過失之原因自由行為，不適用同條前2 項，不罰或減輕其
      刑之規定。」查喝酒過量會導致辨識行為違法之能力減低
      ，此為眾所週知之事實，被告甲○○於本院簡式審判程序
      中亦自承：伊自知於飲酒後會有意識不清之情況發生等語
      （見本院卷第57頁），自以被告甲○○行為當時固有飲酒
      ，惟其飲酒之原因係出於其自由意願，當屬故意或過失自
      行招致，依刑法第19條第3 項規定，仍無從解免其刑事責
      任，附此敘明。
（六）綜上，本件事證業臻明確，被告甲○○上揭犯行至堪認定
      ，應依法予以論科。
三、論罪科刑：
（一）論罪：按「刑法第321條第1項第2 款所謂安全設備，指依
      社會通常觀念足認有防盜之設備而言」，最高法院25年上
      字第4168號判例意旨可供參考。本案被告甲○○所毀越者
      ，係被害人乙○○住處之鐵窗，其有防盜之作用，是屬安
      全設備甚明；又所謂兇器，其種類並無限制，凡客觀上足
      對人之生命、身體、安全構成威脅，具有危險性之兇器均
      屬之，且祇須行竊時攜帶此種具有危險性之兇器為已足，
      並不以攜帶之初有行兇之意圖為必要（最高法院79年度臺
      上字第5253號判例意旨參照）。本案被告甲○○所使用之
      兇器雖未扣案，然觀之現場採證照片，被害人乙○○住處
      之鐵窗係固定在牆壁上頭，該鐵窗遭撬開之狀況，應係某
      質地堅硬之工具所造成，足對人之生命、身體、安全構成
      威脅，自屬兇器無疑。是核被告甲○○本件所為，係犯刑
      法第321條第1項第2款、第3款之攜帶兇器毀越安全設備之
      加重竊盜罪。
（二）累犯：被告甲○○前於93年間，因酒後駕車公共危險案件
      ，經本院於93年11月30日以93年度竹交簡字第800 號判決
      判處有期徒刑3月確定，甫於94年7月25日縮刑期滿執行完
      畢等情，有臺灣高等法院被告前案紀錄表1 份附卷可稽，
      其於有期徒刑執行完畢5 年內故意再犯本件有期徒刑以上
      之罪，為累犯，應依刑法第47條第1項之規定加重其刑。
（三）量刑：爰審酌被告甲○○除有上開構成累犯之前案紀錄外
      ，另有酒後駕車公共危險、竊盜之刑事前科，有前揭所示
      之臺灣高等法院被告前案紀錄表可稽，足徵其素行不佳，
      其年輕力壯，竟不思守法自制，循正當途徑獲取所需，竟
      為貪圖一己之私，恣意竊取他人財物，危害社會治安與他
      人財產安全，守法意識薄弱，惟幸犯後尚能坦承犯行不諱
      ，態度尚可，且竊得之筆記型電腦1 臺業已發還予被害人
      乙○○領回，並同時考量其犯罪動機、手段、所生危害等
      一切情狀，爰量處如主文所示之刑，以示懲儆。
（四）另公訴人雖請求依刑法第89條第1 項規定令被告於刑之執
      行前入相當處所施以禁戒云云。然因酗酒而犯罪者，須足
      認被告已酗酒成癮，並有再犯之虞，始得依刑法第89條第
      1 項規定，於刑之執行前令被告入相當處所施以禁戒，此
      見該條規定甚明。而所謂酒癮，係指慢性而長期性無法自
      制的飲酒。屬一種病態性的飲酒，造成酒精依賴和濫用。
      通常為維持日常工作而天天喝酒，無法停止或減量，喝醉
      後1、2天仍處於酩酊狀態，並有健忘的現象，引發社會適
      應困難。茲查：本件被告甲○○曾有2 次酒醉駕車公共危
      險前科，其於92年間，因酒後駕車公共危險案件，經本院
      於92年10月27日以92年度竹交簡字第543 號判決判處罰金
      銀元2萬2千元確定；又於93年間，因酒後駕車公共危險案
      件，經本院於93年11月30日以93年度竹交簡字第800 號判
      決判處有期徒刑3月確定；另於98年6月間，所犯之酒後駕
      車公共危險犯行，係與本件竊盜案件為同日所犯，是被告
      甲○○雖有上開2 次酒後駕車前科紀錄，但其時間係分佈
      於92年間1次，於93年間1次，距今將近5 年之久始再犯本
      次竊盜犯行，其因酗酒而犯罪之次數難謂頻繁，尚難以此
      遽認被告甲○○已酗酒成癮。另參以卷附之財團法人天主
      教湖口仁慈醫院精神醫學部司法鑑定報告書（見本院卷第
      60至63頁），被告甲○○已達酗酒之程度，但尚難以界定
      達到明顯酗酒成癮的現象，是被告甲○○既未達酗酒成癮
      之情狀，自無從依刑法第89條第1 項規定，令被告入相當
      處所施以禁戒，附此敘明。
據上論斷，應依刑事訴訟法第273條之1 第1項、第299條第1項前
段，刑法第321條第1項第2款、第3款、第47條第1項，判決如主
文。
本案經檢察官洪期榮到庭執行職務。
中    華    民    國    99    年    1     月    8     日
                  刑事第九庭  法  官    劉兆菊
以上正本證明與原本無異。
如不服本判決應於收受本判決後10日內向本院提出上訴書狀，上
訴書狀應敘述具體理由。上訴書狀未敘述上訴理由者，應於上訴
期間屆滿後20日內補提理由書狀於本院「切勿逕送上級法院」。
中    華    民    國    99    年    1     月    8     日
                              書記官    林兆嘉
附錄本案論罪科刑法條：
中華民國刑法第321條
犯竊盜罪而有左列情形之一者，處5月以上、5年以下有期徒刑：
一、於夜間侵入住宅或有人居住之建築物、船艦或隱匿其內而犯
    之者。
二、毀越門扇、牆垣或其他安全設備而犯之者。
三、攜帶兇器而犯之者。
四、結夥三人以上而犯之者。
五、乘火災、水災或其他災害之際而犯之者。
六、在車站或埠頭而犯之者。
前項之未遂犯罰之。

司法院資訊處製作；財團法人民間司法改革基金會備份。
